最高法院刑事判決　　　　　　　九十六年度台非字第三四三號
上　訴　人　最高法院檢察署檢察總長
被　　　告　甲○○
上列上訴人因被告偽造文書案件，對於台灣高等法院中華民國九
十六年五月二日第二審確定裁定（九十六年度抗字第一九八號）
，認為違法，提起非常上訴，本院判決如下：
    主  文
上訴駁回。
    理  由
非常上訴理由稱：「按判決不適用法則或適用法則不當者為違背
法令，刑事訴訟法第三百七十八條定有明文。又對於抗告法院之
裁定，不得再行抗告，但對於刑事訴訟法第四百八十六條聲明異
議之裁定抗告者所為之裁定，得提起再抗告，此為同法第四百十
五條後段第五款所明定。而依同法第四百八十四條規定以檢察官
執行之指揮為不當者，得向諭知該裁判之法院聲明異議，所謂指
揮執行為不當，包括違法及執行方法不當，或雖非違法而因處置
失當，致受刑人蒙受重大不利益者亦屬之，例如執行處分中之計
算刑期或沒入或罰金之繳納有重大出入等是，其中包括沒入保證
金亦屬執行之指揮（見曹偉修著刑事訴訟法釋義第一一００頁參
照）。本件聲請人（被告，下同）甲○○因偽造文書案經法院判
刑確定，並經台灣士林地方法院檢察署執行完畢，該案尚有保證
金二萬（新台幣）元經檢察官以處分命令予以沒入，聲請人不服
向台灣士林地方法院聲明異議，經法院為駁回之裁定後，聲請人
不服裁定，向台灣高等法院提起抗告，仍經為駁回抗告之裁定，
聲請人對是項裁定，依首揭說明之規定，自得為提起再抗告，乃
原裁定竟引用刑事訴訟法第四百十五條第一項前段規定，以對於
抗告法院之裁定，不得再行抗告之理由，駁回聲請人之聲請再抗
告，而疏忽同法條後段但書之規定，自有裁判不適用法則或適用
法則不當之違背法令，案經確定，且不利於聲請人，爰依刑事訴
訟法第四百四十一條、第四百四十三條規定，提起非常上訴，以
資救濟」等語。
本院按：「判決不適用法則或適用不當者，為違背法令」，刑事
訴訟法第三百七十八條固有明文。然就非常上訴審而言，尚須此
項違背法令，對於判決主旨顯然有所影響，始得提起。而在監獄
或看守所之被告，於上訴期間內向監所長官提出上訴書狀者，視
為上訴期間內之上訴，為刑事訴訟法第三百五十一條第一項所明
定。此項規定，依同法第四百十九條規定，亦為抗告程序所準用
。因監所與法院間無在途期間可言，是上訴人或抗告人在監獄或
看守所，如向該監所長官提出上訴或抗告書狀，即不生扣除在途
期間之問題，故必在上訴或抗告期間內提出者，始可視為於上訴
或抗告期間內之合法上訴或抗告；如逾期始向該監所長官提出上
訴或抗告書狀，即不得視為於上訴或抗告期間內之合法上訴或抗
告。又抗告期間為五日，自送達裁定後起算，此觀諸同法第四百
零六條前段之規定甚明。本件被告甲○○因沒入保證金處分案件
，經原法院裁定駁回其抗告，該裁定正本經囑託被告因案在監執
行之台灣嘉義監獄監所長官，於民國九十六年四月三日送達予被
告收受，有台灣高等法院送達證書乙紙附卷可稽（見原審卷第二
四頁）。其五日抗告期間自送達裁定正本後起算。則自該裁定正
本送達之翌日即九十六年四月四日起算，因同年月八日為星期日
，其抗告期間順延至同年月九日屆滿。而被告係因另案在台灣嘉
義監獄執行，其遲至同年月二十三日始向該監獄長官提出再抗告
書狀（見原審卷內該狀首頁台灣嘉義監獄訴狀收受章），應認其
再抗告已逾法定抗告期間，自非合法，應以本件再抗告不合法予
以駁回。原裁定以：「本件抗告既不合法律上程式，且其不合法
律上程式無法補正」，乃依刑事訴訟法第四百十一條規定，駁回
被告之再抗告，其援引之法律規定，於法尚無不合；至於原裁定
以本件屬不得再抗告之案件為由，駁回被告之再抗告，縱令違背
法令，惟此與本件再抗告應予駁回之主旨，顯無影響，揆諸前開
說明，自難認得據此為提起非常上訴之適法事由，非常上訴意旨
執以指摘，尚難認為有理由，應予駁回。
據上論結，應依刑事訴訟法第四百四十六條，判決如主文。
中　　華　　民　　國　九十六　年　 十二 　月　二十八　日
                      最高法院刑事第十一庭
                          審判長法官  林　永　茂
                                法官  蘇　振　堂
                                法官  蕭　仰　歸
                                法官  何　菁　莪
                                法官  郭　毓　洲
      本件正本證明與原本無異
                                      書  記  官
中　　華　　民　　國　九十七　年　  一  　月　　三　　日
                                                      Ｅ
